ACORDAO-COMPLETO-2294073

ACÓRDÃO 422/2020 ATA 6/2020 - PLENÁRIO

VISTOS, relatados e discutidos estes autos de pedido de reexame interposto pelo Comitê Olímpico Brasileiro (COB) contra o Acórdão 3162/2016-TCU-Plenário,
ACORDAM os Ministros do Tribunal de Contas da União, reunidos em sessão do Plenário, diante das razões expostas pelo Relator, em:
9.1. com fulcro no art. 48 da Lei 8.443/1992, conhecer do recurso de reconsideração para, no mérito, dar-lhe provimento, de forma a excluir os subitens 9.1.1.1. e 9.1.1.7., e a conferir aos subitens 9.1.1.5, 9.1.1.6, 9.2.1.2 e 9.2.1.3 do Acórdão 3162/2016-TCU-Plenário as seguintes redações:
"9.1.1.5. aprimorar a redação do anexo "A" da IN COB 1/2015, estabelecendo, dentre outros requisitos que entender pertinentes: i) prazo mínimo não inferior a sete dias entre a data da aquisição de passagens aéreas com recursos públicos e a data da viagem, exigindo justificativa expressa e devidamente fundamentada para os casos em que tal prazo não possa ser cumprido; ii) exigência da apresentação do "Bilhete/Recibo do Passageiro" emitido pela companhia aérea, além da fatura dos serviços prestados pela agência de turismo;
9.1.1.6. criar mecanismos de controle adicionais aos existentes, para glosar/impedir pagamentos realizados sem a respectiva documentação comprobatória, especialmente nas aquisições de passagens aéreas, para as quais devem ser apresentados os "Bilhetes/Recibos do Passageiro" emitidos pelas companhias aéreas, assim como os cartões de embarque, tanto no caso de suas despesas diretas, quanto no caso de despesas realizadas por suas entidades filiadas, com recursos da Lei 9.615/1998;
 (...) 
9.2.1.2. aprimorar a redação da Resolução CPB 004/2009, estabelecendo, dentre outros requisitos que entender pertinentes: i) prazo mínimo não inferior a sete dias entre a data da aquisição de passagens aéreas com recursos públicos e a data da viagem, exigindo justificativa expressa e devidamente fundamentada para os casos em que tal prazo não possa ser cumprido; ii) exigência da apresentação do "Bilhete/Recibo do Passageiro" emitido pela companhia aérea responsável pela emissão do bilhete, além da fatura dos serviços prestados pela agência de turismo; iii) vedação à aquisição de passagens aéreas com recursos públicos para membros alheios ao CPB, exceto para os casos devidamente justificados em que o adequado transporte de funcionário do CPB, portador de necessidades especiais, exija a presença de um acompanhante;
9.2.1.3. criar mecanismos de controle adicionais aos existentes, a fim de glosar/impedir pagamentos realizados sem a respectiva documentação comprobatória, especialmente nas aquisições de passagens aéreas, para as quais devem ser apresentados os "Bilhetes/Recibos do Passageiro" emitidos pelas companhias aéreas, assim como os cartões de embarque, tanto no caso de suas despesas diretas, quanto no caso de despesas realizadas por suas entidades filiadas, com recursos da Lei 9.615/1998;"
9.2. retificar, por inexatidão material, o Acórdão 3162/2016-TCU-Plenário, relativamente ao subitem 9.1.1.1, onde se lê "Lei 13.016/2014"; leia-se "Lei 13.019/2014";
9.3. dar ciência desta deliberação ao recorrente e aos demais entes referenciados no item 9.12 do Acórdão 3162/2016-TCU-Plenário.

Pedido de reexame interposto contra decisão prolatada no âmbito de Fiscalização de Orientação Centralizada (FOC) destinada a avaliar a regularidade da aplicação dos recursos provenientes da Lei 9.615/1998 (Lei Pelé), que, entre as medidas adotadas, expediu determinações ao recorrente.

Comitê Olímpico Brasileiro; Comitê Paraolímpico Brasileiro; Confederação Brasileira de Atletismo; Confederação Brasileira de Clubes; Confederação Brasileira de Desportos de Deficientes Visuais; Confederação Brasileira de Hipismo; Confederação Brasileira de Judô; Confederação Brasileira de Rugby; Confederação Brasileira de Voleibol.

3. Interessados/Responsáveis/Recorrentes:
3.1. Interessado: Identidade preservada (art. 55, caput, da Lei n. 8.443/1992)
3.2. Responsável: Identidade preservada (art. 55, caput, da Lei n. 8.443/1992)
3.3. Recorrente: Identidade preservada (art. 55, caput, da Lei n. 8.443/1992).

13.1. Ministros presentes: José Mucio Monteiro (Presidente), Benjamin Zymler (Relator), Augusto Nardes, Raimundo Carreiro, Ana Arraes, Bruno Dantas e Vital do Rêgo.
13.2. Ministros-Substitutos convocados: Augusto Sherman Cavalcanti e André Luís de Carvalho.
13.3. Ministro-Substituto presente: Weder de Oliveira.

ACORDAO-COMPLETO-2415462

Acórdão 1626/2020 - Plenário

BENJAMIN ZYMLER

Ministro Vital do Rêgo.

Adoto como parte do relatório a instrução elaborada no âmbito da Secretaria de Recursos (peça 227) :
"Trata-se de recurso de reexame interposto pelo Comitê Olímpico Brasileiro (COB) contra o Acórdão 3162/2016-TCU-Plenário (peça 85) , de Relatoria do Exm. Ministro Vital do Rêgo. o COB deve observar, quando da definição da remuneração paga, a funcionários e a dirigentes, com recursos da Lei 9.615/1998, os valores consignados no art. 42, inciso II, do Decreto 8.726/2016 (subitem 9.1.1.7) .
1.1 A deliberação recorrida apresenta o seguinte teor:
9.1. determinar ao Comitê Olímpico do Brasil, com fulcro no art. 250, inciso II, do Regimento Interno do TCU (RITCU) , que apresente a este Tribunal de Contas da União, no prazo de 120 (cento e vinte) dias:
9.1.1. resultado de processo de revisão geral e de adequação dos seus normativos relativos à utilização de recursos da Lei 9.615/1998, ao conjunto de normas aplicáveis à celebração de convênios pela União com as entidades privadas sem fins lucrativos, assim como ajustes promovidos em sua sistemática de transferência/utilização desses recursos, a fim de:
9.1.1.1. exigir a abertura de conta específica para cada ação/projeto do COB e de suas entidades filiadas, aprovado pelo Comitê e financiado com recursos públicos federais, de modo a possibilitar o controle mensal da movimentação financeira de cada ação/projeto aprovado, em consonância com o que dispõe os artigos 51 e 53 da Lei 13.016/2014, coibindo a assinatura de convênios do tipo "guarda-chuva", cujo objeto não se mostra especificado;
9.1.1.2. formalizar a obrigatoriedade de que todos os processos de aquisição custeados com recursos da Lei 9.615/1998 sejam precedidos de adequado processo de planejamento, devidamente motivado e formalizado, com identificação detalhada da real demanda a ser atendida, acompanhada de estimativa adequada de preços do objeto/serviço a ser contratado;
9.1.1.3. conceber mecanismos mais eficazes de controle das publicações dos processos licitatórios a serem aplicados, especialmente, quando da ocasião da análise das prestações de contas dos convênios firmados com suas entidades filiadas;
9.1.1.4. criar os seguintes mecanismos de controles adicionais aos existentes nos processos de aquisição das entidades, dentre outros que entenda pertinente: i) dar publicidade, mensalmente, no portal do COB e no portal da instituição filiada que utilizou recursos públicos para execução de suas atividades, à relação de todas as compras feitas e serviços contratados pelas entidades do Sistema Nacional do Desporto que utilizem recursos da Lei 9.615/1998, de maneira a clarificar a identificação do bem comprado ou serviço contratado, seu preço unitário, a quantidade adquirida, o nome do vendedor e o valor total da operação, podendo ser aglutinadas por itens as contratações feitas com dispensa e inexigibilidade de processo seletivo padrão; ii) exigir que a Comissão Julgadora Permanente (CJP) seja formalmente instituída por normativo interno da entidade do SND que realizar processo seletivo padrão para contratação de serviços ou aquisição de bens com recursos decorrentes da Lei 9.615/98, de forma que seja possível identificar o nome, o CPF e o período de atuação de cada membro da comissão; iii) normatizar as situações que configuram conflito de interesses envolvendo ocupantes de cargos no âmbito do SND, os requisitos e restrições a ocupantes de cargo que tenham acesso a informações privilegiadas, os impedimentos posteriores ao exercício do cargo e as competências para fiscalização, avaliação e prevenção de conflitos de interesses; iv) exigir das entidades filiadas ao COB que apresentem no âmbito das prestações de contas dos recursos públicos utilizados as justificativas das situações de dispensa e inexigibilidade de processo seletivo padrão, inclusive quanto ao preço, com base nos casos previstos para dispensa e inexigibilidade constantes na IN COB 1/2015; v) verificar se os objetos das cotações realizadas no âmbito das pesquisas de mercado estão em conformidade com as características descritas no plano de trabalho/termo de referência apresentado ao COB quando da solicitação de recursos por suas entidades filiadas; e vi) aprimorar o planejamento das aquisições/contratações, de modo a evitar que as entidades filiadas ao COB realizem pesquisa de mercado sempre com as mesmas três empresas ao longo dos anos, principalmente quando a contratação se referir à bens e serviços comuns;
9.1.1.5. aprimorar a redação do anexo A da IN COB 1/2015, estabelecendo, dentre outros requisitos que entender pertinentes: i) prazo mínimo não inferior a sete dias entre a data da aquisição de passagens aéreas com recursos públicos e a data da viagem, exigindo justificativa expressa e devidamente fundamentada para os casos em que tal prazo não possa ser cumprido; ii) exigência da apresentação da nota fiscal emitida pela companhia aérea responsável pela emissão do bilhete, além da fatura dos serviços prestados pela agência de turismo;
9.1.1.6. criar mecanismos de controle adicionais aos existentes, para glosar/impedir pagamentos realizados sem a respectiva documentação comprobatória, especialmente nas aquisições de passagens aéreas, para as quais devem ser apresentadas as notas fiscais das companhias aéreas, assim como os cartões de embarque, tanto no caso de suas despesas diretas, quanto no caso de despesas realizadas por suas entidades filiadas, com recursos da Lei 9.615/1998;
9.1.1.7. prever como limite máximo das remunerações pagas, a funcionários e a dirigentes, com recursos da Lei 9.615/1998, os valores consignados no artigo 42, inciso II, do Decreto 8.726/2016;
9.2. determinar ao Comitê Paralímpico Brasileiro, com fulcro no art. 250, inciso II, do Regimento Interno do TCU, que apresente a este Tribunal de Contas da União, no prazo de 120 (cento e vinte) dias:
9.2.1. resultado de processo de revisão geral e de adequação dos seus normativos relativos à utilização de recursos da Lei 9.615/1998, ao conjunto de normas aplicáveis à celebração de parcerias com a União aplicadas às Organizações da Sociedade Civil de Interesse Público, assim como ajustes promovidos em sua sistemática de transferência/utilização desses recursos, a fim de:
9.2.1.1. formalizar a obrigatoriedade de que todos os processos de aquisição custeados com recursos da Lei 9.615/1998 sejam precedidos de adequado processo de planejamento, devidamente motivado e formalizado, com identificação detalhada da real demanda a ser atendida, acompanhada de estimativa adequada de preços do objeto/serviço a ser contratado; 
9.2.1.2. aprimorar a redação da Resolução CPB 004/2009, estabelecendo, dentre outros requisitos que entender pertinentes: i) prazo mínimo não inferior a sete dias entre a data da aquisição de passagens aéreas com recursos públicos e a data da viagem, exigindo justificativa expressa e devidamente fundamentada para os casos em que tal prazo não possa ser cumprido; ii) exigência da apresentação da nota fiscal emitida pela companhia aérea responsável pela emissão do bilhete, além da fatura dos serviços prestados pela agência de turismo; iii) vedação à aquisição de passagens aéreas com recursos públicos para membros alheios ao CPB, exceto para os casos devidamente justificados em que o adequado transporte de funcionário do CPB, portador de necessidades especiais, exija a presença de um acompanhante;
9.2.1.3. criar mecanismos de controle adicionais aos existentes, a fim de glosar/impedir pagamentos realizados sem a respectiva documentação comprobatória, especialmente nas aquisições de passagens aéreas, para as quais devem ser apresentadas as notas fiscais das companhias aéreas, assim como os cartões de embarque, tanto no caso de suas despesas diretas, quanto no caso de despesas realizadas por suas entidades filiadas, com recursos da Lei 9.615/1998; 
9.2.1.4. preveja em seu estatuto normas que expressamente disponham sobre a remuneração dos dirigentes da entidade que atuem efetivamente na gestão executiva, bem como para aqueles que prestem serviços específicos para o comitê, respeitados, em ambos os casos, os valores praticados pelo mercado, na região correspondente a sua área de atuação, com a devida motivação e pesquisa prévia de preços, nos termos do artigo 4º, inciso VI, da Lei 9.790/1999.
9.2.1.5. criar os seguintes mecanismos de controles adicionais aos existentes, dentre outros que entenda pertinente: i) dar publicidade, mensalmente, no portal do CPB e no portal da instituição filiada que utilizou recursos públicos para execução de suas atividades, à relação de todas as compras feitas e serviços contratados pelas entidades do Sistema Nacional do Desporto que utilizem recursos da Lei 9.615/1998, de maneira a clarificar a identificação do bem comprado ou serviço contratado, seu preço unitário, a quantidade adquirida, o nome do vendedor e o valor total da operação, podendo ser aglutinadas por itens as contratações feitas com dispensa e inexigibilidade de processo seletivo padrão; ii) normatizar as situações que configuram conflito de interesses envolvendo ocupantes de cargos no âmbito do SND, os requisitos e restrições a ocupantes de cargo que tenham acesso a informações privilegiadas, os impedimentos posteriores ao exercício do cargo e as competências para fiscalização, avaliação e prevenção de conflitos de interesses; iii) exigir das entidades filiadas ao CPB que apresentem no âmbito das prestações de contas dos recursos públicos utilizados as justificativas das situações de dispensa e inexigibilidade de processo de aquisição, inclusive quanto ao preço, com base nos casos previstos para dispensa e inexigibilidade constantes capítulo IV da Resolução/Conselho Administrativo/CPB Nº 1, de 2/9/2010; iv) verificar se os objetos das cotações realizadas pelo CPB e por suas entidades filiadas, no âmbito das pesquisas de mercado, estão em conformidade com as características descritas no plano de trabalho/termo de referência apresentado ao CPB quando da solicitação de recursos por suas entidades filiadas ou pelo próprio Comitê; v) aprimorar o planejamento das aquisições/contratações, de modo a evitar que o setor responsável do CPB e as entidades filiadas ao Comitê realizem pesquisa de mercado sempre com as mesmas três empresas ao longo dos anos, principalmente quando a contratação envolver bens e serviços comuns; 
9.3. determinar à Confederação Brasileira de Clubes, com fulcro no art. 250, inciso II, do Regimento Interno do TCU, que apresente a este Tribunal de Contas da União, no prazo de 120 (cento e vinte) dias:
9.3.1. resultado de processo de revisão geral e de adequação dos seus normativos relativos à utilização de recursos da Lei 9.615/1998, ao conjunto de normas aplicáveis à celebração de parcerias pela União com as entidades privadas sem fins lucrativos, assim como ajustes promovidos em sua sistemática de transferência/utilização desses recursos, a fim de 
9.3.1.1. prever, como limite máximo das remunerações pagas, a funcionários e a dirigentes, com recursos da Lei 9.615/1998, os valores consignados no artigo 42, inciso II, do Decreto 8.726/2016; 
9.3.1.2. normatizar, para os casos de despesas realizadas diretamente pela entidade com recursos públicos, a necessidade de que os documentos de comprovação de despesas, tais como faturas e notas fiscais emitidos pelos contratados, discriminem detalhadamente os gastos realizados;
9.4. determinar ao Ministério do Esporte, com fulcro no art. 250, inciso II, do Regimento Interno do TCU (RITCU) que elabore plano de ação com cronograma de atividades e respectivos prazos, a fim de regulamentar e uniformizar critérios a serem utilizados para avaliar o cumprimento de todos os dispositivos dos artigos 18 e 18-A por parte das entidades definidas em lei, tomando como base as situações concretas identificadas em cada processo específico desta FOC e encaminhe ao TCU os resultados no prazo de 60 (sessenta) dias;
9.5. com fulcro no art. 250, inciso II, do Regimento Interno do TCU (RITCU) , determinar ao Ministério do Esporte, juntamente com o COB, a CPB e a CBC que realizem estudos que abordem a legalidade do artigo 22 do Decreto 7.984/2013 e da Portaria ME 1/2014 frente ao que dispõe o artigo 56, § 3º da Lei 9.615/1998, dispositivo introduzido na citada legislação por ocasião da Lei 13.155/2015, e encaminhem as conclusões a este Tribunal em 60 (sessenta) dias, juntamente com as análises sobre a autonomia financeira das entidades, à luz do que dispõe o artigo 18, inciso I da Lei 9.615/1998;
9.6. recomendar ao Ministério do Esporte, juntamente com o COB e o CPB, com fundamento no art. 250, inciso III, do RITCU, que avaliem o estabelecimento de regras e alterações normativas, que excetuem os limites remuneratórios impostos pelo artigo 42 do Decreto 8.726/2016 para aqueles casos em que, em função da peculiaridade da natureza da prestação de serviço e dos impactos sobre os resultados esportivos, devidamente motivados e justificados, seja necessária a adoção de preços de mercado como teto da remuneração desses profissionais.
9.7. recomendar ao Comitê Olímpico do Brasil (COB) e ao Comitê Paralímpico Brasileiro (CPB) , com fundamento no art. 250, inciso III, do RITCU, que identifiquem quais entidades filiadas recebem recursos públicos para manutenção, de forma concomitantemente, dos dois comitês, e passem a exigir que tais entidades, quando da solicitação dos recursos, informe ao COB e ao CPB a existência de outra fonte de receita para cobrir despesas com manutenção, os itens de despesa que serão cobertos pelos recursos repassados por cada comitê, bem como os respectivos valores totais e unitários dos objetos de gasto;
9.8. determinar à Segecex que avalie a conveniência e a oportunidade da inclusão nos próximos planos operacionais de auditorias de conformidade em outras confederações olímpicas e paralímpicas beneficiadas com recursos da Lei 9.615/1998;
9.9. determinar à SecexEducação que:
9.9.1. monitore o cumprimento das determinações contidas nos itens 9.1, 9.3, 9.5 em processo a ser constituído para esse fim;
9.9.2. monitore o cumprimento do disposto no item 9.4, em conjunto com as demais determinações dirigidas a todas as confederações pelo descumprimento do artigo 18-A da Lei 9.615/1998 em cada processo específico desta fiscalização de orientação centralizada (FOC) , por meio da autuação de  um único processo;
9.10. dar ciência à Confederação Brasileira de Clubes dos encaminhamentos proferidos por este Tribunal ao COB e ao CPB para que, na medida do possível, e no que entender pertinente, adote nas suas normas e procedimentos os entendimentos firmados neste processo de auditoria;
9.11. dar ciência à Confederação Brasileira de Desporto Escolar, à Confederação Brasileira de Desporto Universitário, à Confederação Brasileira de Badminton, à Confederação Brasileira de Boxe, à Confederação Brasileira de Canoagem, à Confederação Brasileira de Desportos na Neve, à Confederação Brasileira de Desportos no Gelo, à Confederação Brasileira de Esgrima, à Confederação Brasileira de Golfe, à Confederação Brasileira de Handebol, à Confederação Brasileira de Hóquei sobre Grama, à Confederação Brasileira de Levantamento de Peso, à Confederação Brasileira de Lutas Associadas, à Confederação Brasileira de Pentatlo Moderno, à Confederação Brasileira de Remo, à Confederação Brasileira de Taekwondo, à Confederação Brasileira de Tênis, à Confederação Brasileira de Tênis de Mesa, à Confederação Brasileira de Tiro com Arco, à Confederação Brasileira de Tiro Esportivo, à Confederação Brasileira de Triathlon, à Confederação Brasileira de Vela, à Associação Brasileira de Desportos para Deficientes Intelectuais, à Associação Brasileira de Rugby em Cadeira de Rodas, à Associação Nacional de Desporto para Deficientes, à Confederação Brasileira de Basquetebol em Cadeira de Rodas, à Confederação Brasileira de Vela Adaptada, e à Confederação Brasileira de Voleibol para Deficientes, do conjunto de achados consignados no presente relatório, especialmente, no âmbito dos processos de aquisição e de contratação, no sentido de alertá-las para as graves irregulares relacionadas à utilização dos recursos da Lei 9.615/1998, constatadas na grande maioria das entidades fiscalizadas;
9.12. Encaminhar cópia da presente deliberação à Comissão do Esporte e à Comissão de Fiscalização Financeira e Controle da Câmara dos Deputados, à Comissão de Educação, Cultura e Esporte do Senado Federal, à Comissão Mista de Planos, Orçamentos Públicos e Fiscalização do Congresso Nacional, ao Ministério do Esporte, ao Comitê Olímpico do Brasil, ao Comitê Paralímpico Brasileiro, à Confederação Brasileira de Clubes, à Confederação Brasileira de Desporto Escolar, à Confederação Brasileira de Desporto Universitário, à Comissão Desportiva Militar do Brasil, à Confederação Brasileira de Atletismo, à Confederação Brasileira de Badminton, à Confederação Brasileira de Basketball, à Confederação Brasileira de Boxe, à Confederação Brasileira de Canoagem, à Confederação Brasileira de Ciclismo, à Confederação Brasileira de Desportos Aquáticos, à Confederação Brasileira de Desportos na Neve, à Confederação Brasileira de Desportos no Gelo, à Confederação Brasileira de Esgrima, à Confederação Brasileira de Ginástica, à Confederação Brasileira de Golfe, à Confederação Brasileira de Handebol, à Confederação Brasileira de Hipismo, à Confederação Brasileira de Hóquei sobre Grama, à Confederação Brasileira de Judô, à Confederação Brasileira de Levantamento de Peso, à Confederação Brasileira de Lutas Associadas, à Confederação Brasileira de Pentatlo Moderno, à Confederação Brasileira de Remo, à Confederação Brasileira de Rugby, à Confederação Brasileira de Taekwondo, à Confederação Brasileira de Tênis, à Confederação Brasileira de Tênis de Mesa, à Confederação Brasileira de Tiro com Arco, à Confederação Brasileira de Tiro Esportivo, à Confederação Brasileira de Triathlon, à Confederação Brasileira de Vela, à Confederação Brasileira de Voleibol, à Associação Brasileira de Desportos para Deficientes Intelectuais, à Associação Brasileira de Rugby em Cadeira de Rodas, à Associação Nacional de Desporto para Deficientes, à Confederação Brasileira de Basquetebol em Cadeira de Rodas, à Confederação Brasileira de Desportos de Deficientes Visuais, à Confederação Brasileira de Vela Adaptada, à Confederação Brasileira de Voleibol para Deficientes;
9.13. arquivar os presentes autos, com fundamento no art. 169, III, do RI/TCU.
HISTÓRICO 	
Tratou-se de processo de consolidação de Fiscalização de Orientação Centralizada (FOC) realizada no Comitê Olímpico do Brasil (COB) , no Comitê Paralímpico Brasileiro (CPB) , na Confederação Brasileira de Clubes (CBC) e em outras dez confederações, com o objetivo de avaliar a aplicação dos recursos provenientes da Lei 9.615/1998 (Lei Pelé) , alterada pela Lei 10.264/2001 (Lei Agnelo/Piva) , mediante auditorias de conformidade.
A execução da FOC ora em exame foi motivada pelas conclusões de um Levantamento (TC Processo 021.654/2014-0) realizado com a finalidade de compreender o funcionamento dos componentes do Sistema Nacional do Desporto (SND) , verificando as fontes de financiamento, as formas de aplicação dos recursos públicos recebidos, os controles e os resultados desses entes.
O objetivo da fiscalização consistiu na verificação da regularidade da aplicação de recursos provenientes da Lei Agnelo/Piva pelas entidades auditadas, incluindo avaliação de diversos aspectos da gestão, como, por exemplo, processo eleitoral, salários pagos com recursos públicos, movimentação dos recursos, além de processos licitatórios e contratações.
Por meio do Acórdão 3162/2016-TCU-Plenário, houve determinações para diversas entidades, dentre elas o COB. As determinações foram no sentido de que o Comitê promovesse, no prazo de 120 dias, medidas tendentes à adequação e revisão geral dos normativos relativos à utilização dos recursos oriundos da Lei 9.615/1998.
Examina-se, nesta oportunidade, o pedido de reexame interposto pelo Comitê Olímpico Brasileiro (R001, peça 215) .
EXAME DE ADMISSIBILIDADE 
O recurso preenche os requisitos de admissibilidade, conforme exigência do art. 48 da Lei 8.443/1992 (LO/TCU) , c/c os arts. 285 e 286 do RI/TCU.
O Serviço de Admissibilidade de Recursos (SAR) desta Secretaria propôs, com a anuência do Secretário, conhecer do pedido de reexame e suspender o item 9.1 e seus respectivos subitens do Acórdão 3162/2016-TCU-Plenário. 
O Exmo. Ministro Benjamin Zymler ratificou a proposta da Serur, conforme Despacho de peça 218.
Com as devidas vênias, entende-se que o COB recorreu somente em relação aos subitens 9.1.1.1, 9.1.1.5, "ii", 9.1.1.6 e 9.1.1.7 da referida deliberação.
Em relação ao subitem 9.1.1.2, o COB notícia que "A Instrução Normativa será adequada para atender a tal orientação, assim, este item não engloba o presente Recurso" (peça 215, p. 11) .
No que concerne ao subitem 9.1.1.3, o COB apresenta "as publicações já contidas nos sites das Confederações filiadas e que nos sãos enviadas através do SIGEF" (peça 215, p. 11) .
Informa, em relação ao subitem 9.1.1.4, "i", que o COB orientará as medidas necessárias ao atendimento da exigência de publicidade mensal das informações quanto ao uso de recursos públicos para execução de suas atividades" e "sobre os demais itens, a Instrução Normativa será adequada para atender as orientações, portanto, não compõem o Recurso ora apresentado" (peça 215, p. 12-13) .
O COB também declara que "já pratica o prazo de 10 (dez) dias de antecedência, ainda mais restritivo que os 7 dias orientados por esse Tribunal", razão pela qual não há o elemento volitivo recursal em relação ao subitem 9.1.1.5, "i" (peça 215, p. 13) . 
Assim sendo, propõe-se conhecer do pedido de reexame somente em relação aos subitens 9.1.1.1, 9.1.1.5, "ii", 9.1.1.6 e 9.1.1.7 do Acórdão 3162/2016-TCU-Plenário.
Por derradeiro, esclarece-se que, em relação aos referidos subitens 9.1.1.2 a 9.1.1.5, "i", a Unidade Técnica de origem é que detém a competência de avaliar no âmbito de processo de monitoramento se, realmente, o COB está cumprindo, ou cumprir, as referidas determinações. 
EXAME DE MÉRITO
RECURSO DO COMITÊ OLÍMPICO BRASILEIRO (peça 215) 
Delimitação do recurso
Assim, no recurso trazido, será necessário verificar, em síntese, se:
 	a) deve ser exigida a abertura de conta específica para cada ação/projeto do COB e de suas entidades filiadas de modo a possibilitar o controle mensal da movimentação financeira de cada ação/projeto aprovado (subitem 9.1.1.1) ; 
	b) deve ser exigida nota fiscal como documentação comprobatória nas aquisições de passagens aéreas (subitens 9.1.1.5 ii e 9.1.1.6) e
 	c) o COB deve observar, quando da definição da remuneração paga, a funcionários e a dirigentes, com recursos da Lei 9.615/1998, os valores consignados no art. 42, inciso II, do Decreto 8.726/2016 (subitem 9.1.1.7) .
Da exigência de abertura de conta específica para cada ação/projeto do COB
Em relação ao tópico, o recorrente ressalta que após a avaliação de controle em inspeções in loco pelos órgãos de controle, ocorreu a implantação, pelo COB, da chamada Extranet TCU, sistema tecnológico pelo qual se disponibiliza diversos dados, possibilitando a usuários externos o acesso à totalidade dos dados. Nesse diapasão, após a proximidade dos Jogos Olímpicos, implantou-se o Sistema Integrado de Gestão Esportiva e Financeira (SIGEF) , que vem recebendo aprimoramentos constantes. Segundo o recorrente:
O SIGEF é composto por 5 (cinco) grupos de funcionalidades: Cadastro, Metas/Objetivos, Planejamento, Prestação de Contas e Conciliação Bancária. Assim, ainda que as Confederações utilizem contas exclusivas para cada Convênio/Plano de Trabalho, a análise de prestação de contas é feita pelo relatório demonstrativo de conciliação bancária por projeto, o que permite destacar de toda a movimentação bancária aquele lançamento referente ao projeto objeto de análise. Ou seja, vai-se além do controle mensal da movimentação financeira de cada ação/projeto, pois cada lançamento na conta bancária é identificável pelo número dado àquela ação/projeto pelo sistema informatizado.
[...]
Com a atualização dessa ferramenta de gestão, entende-se que os convênios firmados entre COB e Confederações não se enquadram no conceito de convênios do tipo "guarda-chuva", pois a descrição do projeto, cronograma de execução, prazos e metas são campos de preenchimento obrigatório e as Confederações não têm autorização para modificar tais informações.
Nesse sentido, a despeito de não haver conta específica para cada ação/projeto aprovado pelo COB, alega-se considerar atendida a intenção objetivada pela determinação do subitem 9.1.1.1, isto é, o controle individual e mensal dessas ações/projetos. Ainda, informa-se que a exigência de abertura de conta específica para cada ação/projeto do COB exigirá a mudança do método e dos sistemas informatizados, o que necessita de recursos financeiros e prazo de adaptação.
	Análise 
Sobre o assunto, a jurisprudência desta Corte de Contas é pacífica no sentido de que não basta a comprovação da execução do objeto para se firmar o juízo de regularidade no manejo do dinheiro público, mas se faz necessário demonstrar que tal execução se deu à conta dos recursos públicos transferidos para tal fim. É que o objeto pode ter sido construído com recursos outros que não os valores oriundos do convênio, que permaneceriam sem a devida comprovação da destinação que lhes foi dada. Nesse sentido são os Acórdão 723/2008-TCU-Plenário (relator Ministro André de Carvalho) e 822/2009-TCU-Primeira Câmara (relator Ministro Valmir Campelo) .
Sopesando esse raciocínio, contemporaneamente, o Tribunal vem decidindo de forma temperada. Atualmente, há jurisprudência que permite a comprovação do nexo de causalidade entre as receitas e despesas ainda que com realização de saques em espécie diretamente da conta bancária específica, ou até mesmo quando há transferência dos recursos para conta bancária distinta, ou seja, ao invés da gestão na conta específica.
A realização de saques em espécie diretamente da conta bancária específica não constitui óbice intransponível à comprovação do nexo de causalidade entre as receitas e as despesas realizadas no convênio. Contudo, nessa situação, torna-se necessária a apresentação de provas que permitam, ainda que indiretamente, demonstrar que o destino dos recursos foi realmente aquele previsto na norma ou no ajuste firmado. (Acórdão 5423/2017-TCU-Segunda Câmara, de relatoria do Ministro Aroldo Cedraz) 
O gestor que transfere os recursos do convênio para conta bancária distinta, ao invés de geri-los na conta específica, assume os riscos da utilização de conta paralela, especialmente quando não consegue comprovar por outros meios a regular aplicação dos recursos transferidos. (Acórdão 851/2017-TCU-Plenário, de relatoria do Ministro Aroldo Cedraz) 
A realização de saques em espécie diretamente da conta bancária específica não constitui óbice intransponível à comprovação do nexo de causalidade entre as receitas e as despesas realizadas no convênio. Contudo, nessa situação, torna-se necessária a apresentação de provas que permitam, ainda que indiretamente, demonstrar que o destino dos recursos foi realmente aquele previsto na norma ou no ajuste firmado. (Acórdão 3917/2016-TCU-Primeira Câmara, de relatoria do Ministro Bruno Dantas) 
O saque em espécie na conta específica do convênio dificulta o estabelecimento do nexo causal entre os recursos públicos e a execução das despesas, mas, em algumas situações, o exame de todo o conjunto probatório existente nos autos permite que se faça a correlação necessária para a caracterização do nexo. (Acórdão 1748/2016-TCU-Plenário, de relatoria do Ministro Vital do Rêgo) 
Nesses casos, assumindo o risco, cabe ao gestor comprovar por outros meios hábeis que os recursos recebidos foram utilizados com as despesas acordadas e realizadas, para isso. 
O raciocínio adotado parece ser o da priorização pela verdade material em detrimento da burocratização ou do excesso de formalismo da forma, ou seja, havendo outros meios hábeis a comprovar o nexo de causalidade entre as receitas e despesas, não há de se falar em exigir apenas uma determinada fonte ou metodologia de comprovação.
Nessa lógica, havendo sistema de informação capaz de controlar, monitorar, demonstrar, divulgar e comprovar o nexo de causalidade entre as receitas e despesas para cada ação/projeto do COB, a exigência de abertura de conta específica individual além de desnecessária, parece excessiva.
Por essas razões, será proposto o provimento dos argumentos do recorrente em face da determinação proferida pelo Acórdão 3162/2016-TCU-Plenário, subitem 9.1.1.1.
Da exigência da nota fiscal como documento comprobatório nas aquisições de passagens aéreas
O recorrente reclama que as companhias aéreas são obrigadas a emitir nota fiscal apenas para transporte de cargas e quando realizarem venda de mercadorias durante os voos.
Segundo as razões recursais apresentadas, para o transporte de passageiros, o bilhete aéreo é o documento condizente, conforme consignado no Convênio SINEF 06/89 e no Ajuste SINEF 05/01, que foram normatizados pelo SINIEF (Sistema Nacional de Informações Econômicas e Fiscais) , órgão do Conselho Nacional de Política Fazendária (CONFAZ) .
	Análise 
A comprovação da prestação de serviços ou do fornecimento de bens deve ser feita mediante apresentação de documentação hábil a comprovar a boa e regular liquidação da despesa. Para tanto, tal documento deve conter elementos que vinculem os bens e serviços neles registrados com o contratado.
Conforme averiguado nos documentos e informações examinados no âmbito da auditoria, o COB somente vinha apresentando a fatura da agência de viagens, que não tem valor fiscal e que diz respeito somente à emissão dos bilhetes.
De acordo com o art. 62 da Lei 4.320/1964, o pagamento da despesa só será efetuado quando ordenado após sua regular liquidação. Nessa lógica:
"Art. 63. A liquidação da despesa consiste na verificação do direito adquirido pelo credor tendo por base os títulos e documentos comprobatórios do respectivo crédito.
§ 1° Essa verificação tem por fim apurar:
I - a origem e o objeto do que se deve pagar;
II - a importância exata a pagar; (Medida Provisória nº 581, de 2012) 
III - a quem se deve pagar a importância, para extinguir a obrigação.
§ 2º A liquidação da despesa por fornecimentos feitos ou serviços prestados terá por base:
I - o contrato, ajuste ou acordo respectivo;
II - a nota de empenho;
III - os comprovantes da entrega de material ou da prestação efetiva do serviço."
Assim, em regra, para fins de regular liquidação, exige-se nota fiscal de Pessoa Jurídica e recibo, de Pessoa Física. Contudo, a legislação tributária prevê exceções.
Interpretando o Convênio SINIEF 06/89 (arts. 1º, inciso X e 51) e o Ajuste SINEF 05/01, é possível concluir que as empresas aéreas nacionais estabelecidas em qualquer unidade da Federação não estão obrigadas a emitir documento denominado "nota fiscal", mas sim "Bilhete/Recibo do Passageiro".
"AJUSTE SINIEF 05/01
Cláusula primeira. Acordam os Estados e o Distrito Federal que a empresa aérea nacional estabelecida em qualquer unidade da Federação, nas vendas de bilhetes de passagens aéreas, em substituição a emissão do bilhete de passagem e nota de bagagem, modelo 15, nos termos do artigo 51 do Convenio SINIEF 06/89, de 21 de fevereiro de 1989, poderá adotar os procedimentos previstos neste regime especial.  (Nova redação dada pelo Ajuste SINIEF 04/04) 
Cláusula segunda. Efetuada a venda do bilhete, a empresa aérea fará a confirmação ao passageiro, obedecendo ao modelo constante no Anexo I.
Cláusula terceira. Por ocasião do "check in", a empresa aérea emitirá, em uma única via, por sistema eletrônico de processamento de dados, e entregará ao passageiro o "Bilhete/Recibo do Passageiro", conforme modelo constante no Anexo II, que conterá, no mínimo, as seguintes indicações:
I - a denominação: "Bilhete/Recibo do Passageiro";II - o número de ordem;III - a data e o local da emissão;IV - a identificação do emitente: o nome, o endereço e os números da inscrição, estadual e no CNPJ;V - a identificação do vôo e a da classe;VI - a data e a hora do embarque e os locais de origem e de destino;VII - o nome do passageiro;VIII - o valor da tarifa;IX - o valor de taxas e outros acréscimos, com a correspondente identificação;X - o valor total da prestação;XI - a observação: "O passageiro manterá em seu poder este bilhete, para fins de fiscalização em viagem".
Parágrafo único. Juntamente com o bilhete previsto nesta cláusula, a empresa aérea entregará ao passageiro o "Cartão de Embarque", parte do documento constante no Anexo II, que, por ocasião do embarque, será retido pela empresa aérea para guarda juntamente com o Manifesto do Vôo previsto na cláusula quarta."
Dessa forma, deve-se julgar documentação hábil para comprovar a regularidade de despesas com passagens áreas o "Bilhete/Recibo do Passageiro", consignado na legislação regulamentadora, somado ainda a outros que auxiliem no conjunto comprobatório, tais como atas de reunião, folders ou papeis de trabalho que evidenciem a efetiva participação do responsável nas atividades. A Corte de Contas Federal já proferiu algumas decisões afins.
É obrigatória a demonstração da finalidade pública dos deslocamentos, devidamente acompanhadas de outros elementos comprobatórios, como atas de reunião, folders ou papeis de trabalho que evidenciem a efetiva participação do responsável nas atividades. (Acórdão 4441/2014-TCU-Primeira Câmara, relator Ministro José Múcio Monteiro) 
Devem ser incluídos nos processos de concessão de diárias e passagens os cartões de embarque ou equivalentes para demonstrar o período da viagem e a documentação capaz de comprovar a efetiva participação do beneficiário no evento designado. (Acórdão 643/2014-TCU-Plenário, relator Ministro Marcos Bemquerer) 
Os processos de concessão de diárias devem conter o bilhete de passagem ou outro documento hábil a comprovar a data do retorno do servidor. Devem conter, ainda, cópia do certificado ou documento comprobatório da participação do beneficiário em congressos, seminários ou cursos quando a viagem ocorrer para esse fim. (Acórdão 3131/2013-TCU-Segunda Câmara, relator Ministro Marcos Bemquerer) 
A Administração deve exigir dos beneficiários a apresentação dos bilhetes/canhotos de passagem para a comprovação das viagens ou adotar providências para o ressarcimento dos valores pagos a título de diárias. (Acórdão 887/2010-TCU-Segunda Câmara, relator Ministro José Jorge) 
Nessa lógica, entende-se pelo provimento parcial das razões recursais apresentadas, no sentido de considerar como documento hábil para comprovar a regularidade de despesas com passagens áreas o "Bilhete/Recibo do Passageiro".
Da observância do COB ao Decreto 8.726/2016 no pagamento de remuneração com recursos da Lei 9.615/1998
Em sua defesa, o recorrente argumento que os recursos a ele destinados, oriundos da Lei 9.615/1998, alterada pela Lei 10.264/2001, não integram os Orçamentos Fiscal e da Seguridade Social da União. Dessa forma, não devem ser aplicadas as disposições do Decreto 8.726/2016 ao Comitê Olímpico do Brasil (COB) , pois os recursos recebidos pela entidade do olimpismo brasileiro (Lei 9.615/1998 - Lei Pelé) são oriundos de apostas privadas em concursos de prognósticos, loterias, etc. Tratando-se, portanto, de recursos de natureza privada, isto é, não há repasse de recursos públicos da União ao Comitê.
Pondera ainda que, do mesmo modo como as entidades que integram o chamado "Sistema S", o COB é patrocinado por recursos privados, ostenta natureza de pessoa jurídica de direito privado, não integra a Administração Pública, não está sujeito aos ditames do art. 37, inciso XI da Constituição Federal de 1988, e possui autonomia administrativa com fundamento no texto constitucional (art. 217, da Constituição Federal de 1988) .
Nesse diapasão, não recebendo recursos voluntários, mas sim recursos próprios de entidades privadas (Lei 9.615/1998) , o COB acredita que não deva se submeter ao Decreto 8.726/2016, que regula matéria de transferências voluntárias pela União a organizações da sociedade civil.
	Análise
Segundo a Lei 9.615/1998, art. 15, ao Comitê Olímpico Brasileiro (COB) , entidade jurídica de direito privado, compete representar o País nos eventos olímpicos, pan-americanos e outros de igual natureza, no Comitê Olímpico Internacional e nos movimentos olímpicos internacionais, e fomentar o movimento olímpico no território nacional, em conformidade com as disposições da Constituição Federal, bem como com as disposições estatutárias e regulamentares do Comitê Olímpico Internacional e da Carta Olímpica.
Ainda conforme a Lei 9.615/1998, art. 16, as entidades de prática desportiva e as entidades de administração do desporto são pessoas jurídicas de direito privado, com organização e funcionamento autônomo, e terão as competências definidas em seus estatutos ou contratos sociais.
Percebe-se, portanto, que a priori, por tratar-se de entidade de natureza privada, ou seja, não integrante do rol de entidades sujeitas aos limites remuneratórios constantes da Constituição Federal de 1988 (art. 37, inciso XI) , a entidade não estaria sujeita ao teto remuneratório constitucional.
Contudo, de acordo com o art. 56, §1º, da Lei 9.615/1998, há regra específica para essas entidades no sentido de que "deve ser observado, em ambos os casos, o conjunto de normas aplicáveis à celebração de convênios pela União".
A legislação regulamentadora ainda prevê que a entidade de prática desportiva deve observar alguns os princípios estabelecidos, dentre eles o da autonomia (art. 1º, inciso II) , transparência financeira e administrativa (art. 1º, parágrafo único, inciso I) , moralidade (art. 1º, parágrafo único, inciso II) e responsabilidade social (art. 1º, parágrafo único, inciso III) . 
Dessa forma, em respeito aos princípios mencionados, não se justifica utilizar os recursos recebidos para o pagamento de remunerações que superem os valores recebidos pelo teto constitucional, pois estes capitais possuem exigências específicas, tais como a de observar as normas aplicáveis aos convênios da União (art. 56, §1º) e a de destinação exclusiva para determinadas atividades (art. 56, §3º) .
Assim, os recursos de manutenção do desporto devem respeitar a Lei 9.615/1998, e, consequentemente, o Decreto 8.726/2016, que limitou o teto remuneratório em função dos recursos serem públicos. Por conseguinte, defende-se o não provimento dessa razão recursal.
CONCLUSÃO
A despeito de interpor recurso de reexame em relação a todas as determinações destinadas ao Comitê Olímpico Brasileiro (COB) , considerou-se que os subitens 9.1.1.2 a 9.1.1.5, "i", tratam de itens objetos de processo de monitoramento vindouro por parte da Unidade Técnica responsável, haja vista refletirem compromissos e esclarecimentos do jurisdicionado informando sobre atendimento, suficiência e adequação.
Em relação aos itens recorridos, analisou-se a imposição de abertura de conta específica para cada ação/projeto do COB e de suas entidades filiadas de modo a possibilitar o controle mensal da movimentação financeira de cada ação/projeto aprovado (subitem 9.1.1.1) , a necessidade de emissão de documento fiscal por parte das empresas aéreas (subitens 9.1.1.5 ii e 9.1.1.6) e a obrigatoriedade das entidades desportivas de seguirem o Decreto 8.726/2016 no pagamento de remuneração com recursos da Lei 9.615/1998 (subitem 9.1.1.7) .
Relativamente a obrigação de abertura de conta específica para cada ação/projeto do COB (subitem 9.1.1.1) , tendo em vista os princípios da verdade material e do informalismo da forma, bem como jurisprudências recentes desta Corte de Contas (Acórdão 5423/2017-TCU-Segunda Câmara, Acórdão 851/2017-TCU-Plenário, Acórdão 3917/2016-TCU-Primeira Câmara e Acórdão 1748/2016-TCU-Plenário) , concluiu-se pela possibilidade de comprovação do nexo de causalidade entre as receitas e despesas por outros meios hábeis. No caso, assumindo o risco de tal medida, o COB detém a faculdade de comprovar, para cada ação/projeto, a regularidade do processo de contas por meio de sistema de informação próprio. Dessa forma, apontou-se pelo provimento do argumento apresentado pelo recorrente.
Quanto as razões recursais contra a necessidade de emissão de documento fiscal por parte das empresas aéreas (subitens 9.1.1.5 ii e 9.1.1.6) , considerou-se as regulamentações contidas no Convênio SINEF 06/89 (arts. 1º, inciso X e 51) e no Ajuste SINEF 05/01, que dispensam a emissão de documento fiscal por parte das empresas aéreas. Assim, entendeu-se pelo provimento parcial do argumento, no sentido de considerar que as empresas aéreas nacionais estabelecidas em qualquer unidade da Federação não estão obrigadas a emitir documento denominado "nota fiscal", mas sim "Bilhete/Recibo do Passageiro", que deve ser o documento hábil aceito para fins de comprovação da liquidação da despesa com passagem aérea.
Acerca da obrigatoriedade das entidades desportivas de seguirem o Decreto 8.726/2016 no pagamento de remuneração com recursos da Lei 9.615/1998 (subitem 9.1.1.7) , identificou-se que a lei que regulamenta os recursos recebidos pelo COB prevê, em seu art. 56, § 1º, que essas entidades devem observem o conjunto de normas aplicáveis à celebração de convênios pela União, dentre elas o Decreto 8.729/2016, que limita as remunerações pagas. Sendo assim, defendeu-se o não provimento das razões recursais apresentadas.
V - PROPOSTA DE ENCAMINHAMENTO
Ante o exposto, submetem-se os autos à consideração superior, propondo-se, com fundamento nos arts. 48 da Lei 8.443/1992:
 	I - conhecer do recurso de reexame interposto pelo Comitê Olímpico Brasileiro (COB)  e analisado no presente processo, contra o Acórdão 3162/2016-TCU-Plenário, e, no mérito, dar-lhe provimento parcial, no sentido de excluir a determinação proferida no subitem 9.1.1.1 e retificar as determinações constantes nos subitens 9.1.1.5 ii e 9.1.1.6, para considerar, por força do Convênio SINEF 06/89 (arts. 1º, inciso X e 51) e do Ajuste SINEF 05/01, que as empresas aéreas nacionais estabelecidas em qualquer unidade da Federação não estão obrigadas a emitir documento denominado "nota fiscal", mas sim "Bilhete/Recibo do Passageiro", que deve ser o documento hábil aceito para fins de comprovação da liquidação da despesa com passagem aérea.
	II - 	dar ciência da deliberação ao recorrente e a Unidade Técnica responsável pelo monitoramento das demais determinações.
2.	Por sua vez, o titular da 4ª Diretoria da Serur divergiu da proposta quanto à exclusão da determinação contida no subitem 9.1.1.1 do acórdão recorrido, nos seguintes termos (peça 228) :
"O Plenário do Tribunal de Contas da União (TCU) determinou ao Comitê Olímpico Brasileiro (COB) , com fulcro no art. 250, inciso II, do Regimento Interno do TCU (RITCU) , que fizesse "a abertura de conta específica para cada ação/projeto do COB e de suas entidades filiadas, aprovado pelo Comitê e financiado com recursos públicos federais, de modo a possibilitar o controle mensal da movimentação financeira de cada ação/projeto aprovado, em consonância com o que dispõe os artigos 51 e 53 da Lei 13.016/2014, coibindo a assinatura de convênios do tipo "guarda-chuva", cujo objeto não se mostra especificado" (peça 85, item 9.1.1.1) .
3.	O auditor apresenta decisões deste Tribunal para fundamentar seu entendimento de que "contemporaneamente, o Tribunal vem decidindo de forma temperada", para fins de "comprovação do nexo de causalidade entre as receitas e despesas ainda que com realização de saques em espécie diretamente da conta bancária específica, ou até mesmo quando há transferência dos recursos para conta bancária distinta, ou seja, ao invés da gestão na conta específica" (peça 227, p. 7, item 22) .
4.	Pois bem.  Sabe-se que o conjunto de normas aplicáveis à celebração de convênios pela União tem incidência na aplicação (gestão) dos recursos da Lei 9.615/1998, nos termos do art. 56, §1º, da Lei Pelé. 
5.	O art. 10º Decreto 6.170, de 25 de julho de 2007, que regulamenta o art. 116 da Lei 8.666, de 1993 e dispõe sobre as normas relativas às transferências de recursos da União mediante convênios e contratos de repasse, estabelece que:
Art. 10. As transferências financeiras para órgãos públicos e entidades públicas e privadas decorrentes da celebração de convênios serão feitas exclusivamente por intermédio de instituição financeira oficial, federal ou estadual, e, no caso de contratos de repasse, exclusivamente por instituição financeira federal. (Redação dada pelo Decreto nº 8.943, de 2016) 
§ 1º Os pagamentos à conta de recursos recebidos da União, previsto no caput, estão sujeitos à identificação do beneficiário final e à obrigatoriedade de depósito em sua conta bancária.
 (...) 
§ 3º Toda movimentação de recursos de que trata este artigo, por parte dos convenentes, executores e instituições financeiras autorizadas, será realizada observando-se os seguintes preceitos:
I - movimentação mediante conta bancária específica para cada instrumento de transferência (convênio ou contrato de repasse) ; (destaques inseridos) 
6.	Como se vê é o Decreto que determina a obrigatoriedade de movimentação dos recursos em conta específica. Também nesse sentido, os art. 51 e 53 da Lei 13.019/2014 (vide peça 86, p. 7, item 45 -  voto condutor do Acórdão 3162/2016-TCU-Plenário) estatuem que "Os recursos recebidos em decorrência da parceria serão depositados em conta corrente específica" (destaques inseridos) . Por fim, os arts. 43, inciso XIII, 54, §1º, da Portaria Interministerial MPG/MF/CGU 507/2011, dispõem que "§ 1º Os recursos serão depositados e geridos na conta bancária específica do convênio exclusivamente em instituições financeiras controladas pela União" (destaques inseridos) .
7.	Sabe-se, ainda, que é pacífico o entendimento neste Tribunal que a regra é a abertura de conta específica para fins de movimentação dos recursos federais repassados, conforme observa-se nas expressões "da conta bancária específica", " na conta bancária específica", "transfere os recursos do convênio para conta bancária distinta" dos Enunciados dos Acórdãos transcritos pelo auditor no item 22 da sua instrução (peça 27) , que foram extraídos da jurisprudência selecionada. 
8. 	Desta forma, não nos parece que este Tribunal estaria relativizando, ou conforme expressão do auditor, "decidindo de forma temperada", acerca da obrigatoriedade de abertura de conta específica nos convênios e/ou nos instrumentos similares. 
9.	Assim sendo, considerando que o COB vem utilizando conta única para movimentação de recursos de diversos projetos, procedimento esse que resulta em óbice ao controle dos gastos específicos de cada projeto e viola os dispositivos normativos, entende-se que a determinação contida no item 9.1.1.1 do Acórdão 3162/2016-TCU-Plenário deve ser mantida nos seus exatos termos.  
10.	Em face do acima exposto, propõe-se:
	a) conhecer do pedido de reexame interposto pelo Comitê Olímpico Brasileiro, com fundamento no art. 48 da Lei 8.443/1992, para, no mérito, alterar os subitens 9.1.1.5 ii e 9.1.1.6 do Acórdão 3162/2016-TCU-Plenário, nos termos propostos pelo auditor; e
	 b) dar conhecimento ao Comitê Olímpico Brasileiro e aos demais entes referenciados no item 9.12 do Acórdão 3162/2016-TCU-Plenário."
3.	A proposta do diretor contou com a anuência do titular da Serur (peça 229) .
É o relatório.

8.1. Paulo Victor Barchi Losinskas (306109/OAB-SP) e outros, representando Comitê Olímpico Brasileiro.  
8.2. Leonardo Andreotti Paulo de Oliveira (287546/OAB-SP) e outros, representando Confederação Brasileira de Clubes.  
8.3. Luciano Henrique Alvim Battistoti Hostins (10405/OAB-SC), representando Confederação Brasileira de Judô.  
8.4. Luiz Fernando de Moraes (27437/OAB-DF) e outros, representando Comitê Olímpico Brasileiro, Comitê Paraolímpico Brasileiro e Comitê Paraolímpico Brasileiro.

Não atuou.

CONSOLIDAÇÃO DA FISCALIZAÇÃO DE ORIENTAÇÃO CENTRALIZADA (FOC) REALIZADA NO COMITÊ OLÍMPICO DO BRASIL (COB), NO COMITÊ PARALÍMPICO BRASILEIRO (CPB), NA CONFEDERAÇÃO BRASILEIRA DE CLUBES (CBC) E EM OUTRAS 10 CONFEDERAÇÕES DO DESPORTO NACIONAL COM O OBJETIVO DE AVALIAR A REGULARIDADE DA APLICAÇÃO DOS RECURSOS DA LEI AGNELO/PIVA. ANÁLISE DAS OITIVAS. DETERMINAÇÕES E RECOMENDAÇÕES. CIÊNCIA. PEDIDO DE REEXAME. CONHECIMENTO. PROVIMENTO. CIÊNCIA.

RELATÓRIO DE AUDITORIA (RA)

Secretaria de Recursos (SERUR); Controle Externo do Trabalho e Entidades Paraestatais (SecexTrab).

Cuidam os autos de Fiscalização de Orientação Centralizada (FOC) destinada a avaliar a regularidade da aplicação dos recursos provenientes da Lei 9.615/1998 (Lei Pelé) , alterada pela Lei 10.264/2001 (Lei Agnelo/Piva) , pelo Comitê Olímpico do Brasil (COB) , pelo Comitê Paralímpico Brasileiro (CPB) e pela Confederação Brasileira de Clubes (CBC) .
2.	Por meio do Acórdão 3162/2016-TCU-Plenário, este Tribunal, dentre outras medidas, determinou ao Comitê Olímpico do Brasil que apresentasse, no prazo de 120 dias:
"9.1.1. resultado de processo de revisão geral e de adequação dos seus normativos relativos à utilização de recursos da Lei 9.615/1998, ao conjunto de normas aplicáveis à celebração de convênios pela União com as entidades privadas sem fins lucrativos, assim como ajustes promovidos em sua sistemática de transferência/utilização desses recursos, a fim de:
9.1.1.1. exigir a abertura de conta específica para cada ação/projeto do COB e de suas entidades filiadas, aprovado pelo Comitê e financiado com recursos públicos federais, de modo a possibilitar o controle mensal da movimentação financeira de cada ação/projeto aprovado, em consonância com o que dispõe os artigos 51 e 53 da Lei 13.016/2014, coibindo a assinatura de convênios do tipo "guarda-chuva", cujo objeto não se mostra especificado;
9.1.1.2. formalizar a obrigatoriedade de que todos os processos de aquisição custeados com recursos da Lei 9.615/1998 sejam precedidos de adequado processo de planejamento, devidamente motivado e formalizado, com identificação detalhada da real demanda a ser atendida, acompanhada de estimativa adequada de preços do objeto/serviço a ser contratado;
9.1.1.3. conceber mecanismos mais eficazes de controle das publicações dos processos licitatórios a serem aplicados, especialmente, quando da ocasião da análise das prestações de contas dos convênios firmados com suas entidades filiadas;
9.1.1.4. criar os seguintes mecanismos de controles adicionais aos existentes nos processos de aquisição das entidades, dentre outros que entenda pertinente: i) dar publicidade, mensalmente, no portal do COB e no portal da instituição filiada que utilizou recursos públicos para execução de suas atividades, à relação de todas as compras feitas e serviços contratados pelas entidades do Sistema Nacional do Desporto que utilizem recursos da Lei 9.615/1998, de maneira a clarificar a identificação do bem comprado ou serviço contratado, seu preço unitário, a quantidade adquirida, o nome do vendedor e o valor total da operação, podendo ser aglutinadas por itens as contratações feitas com dispensa e inexigibilidade de processo seletivo padrão; ii) exigir que a Comissão Julgadora Permanente (CJP) seja formalmente instituída por normativo interno da entidade do SND que realizar processo seletivo padrão para contratação de serviços ou aquisição de bens com recursos decorrentes da Lei 9.615/98, de forma que seja possível identificar o nome, o CPF e o período de atuação de cada membro da comissão; iii) normatizar as situações que configuram conflito de interesses envolvendo ocupantes de cargos no âmbito do SND, os requisitos e restrições a ocupantes de cargo que tenham acesso a informações privilegiadas, os impedimentos posteriores ao exercício do cargo e as competências para fiscalização, avaliação e prevenção de conflitos de interesses; iv) exigir das entidades filiadas ao COB que apresentem no âmbito das prestações de contas dos recursos públicos utilizados as justificativas das situações de dispensa e inexigibilidade de processo seletivo padrão, inclusive quanto ao preço, com base nos casos previstos para dispensa e inexigibilidade constantes na IN COB 1/2015; v) verificar se os objetos das cotações realizadas no âmbito das pesquisas de mercado estão em conformidade com as características descritas no plano de trabalho/termo de referência apresentado ao COB quando da solicitação de recursos por suas entidades filiadas; e vi) aprimorar o planejamento das aquisições/contratações, de modo a evitar que as entidades filiadas ao COB realizem pesquisa de mercado sempre com as mesmas três empresas ao longo dos anos, principalmente quando a contratação se referir à bens e serviços comuns;
9.1.1.5. aprimorar a redação do anexo A da IN COB 1/2015, estabelecendo, dentre outros requisitos que entender pertinentes: i) prazo mínimo não inferior a sete dias entre a data da aquisição de passagens aéreas com recursos públicos e a data da viagem, exigindo justificativa expressa e devidamente fundamentada para os casos em que tal prazo não possa ser cumprido; ii) exigência da apresentação da nota fiscal emitida pela companhia aérea responsável pela emissão do bilhete, além da fatura dos serviços prestados pela agência de turismo;
9.1.1.6. criar mecanismos de controle adicionais aos existentes, para glosar/impedir pagamentos realizados sem a respectiva documentação comprobatória, especialmente nas aquisições de passagens aéreas, para as quais devem ser apresentadas as notas fiscais das companhias aéreas, assim como os cartões de embarque, tanto no caso de suas despesas diretas, quanto no caso de despesas realizadas por suas entidades filiadas, com recursos da Lei 9.615/1998;
9.1.1.7. prever como limite máximo das remunerações pagas, a funcionários e a dirigentes, com recursos da Lei 9.615/1998, os valores consignados no artigo 42, inciso II, do Decreto 8.726/2016;"
II
3.	Nesta oportunidade, aprecio pedido de reexame interposto pelo Comitê Olímpico Brasileiro (COB) contra a mencionada deliberação.
4.	Conforme consignou a Secretaria de Recursos, o recorrente apresenta seu inconformismo em relação aos subitens 9.1.1.1, 9.1.1.5, "ii", 9.1.1.6 e 9.1.1.7 do acórdão.
5.	No que concerne à exigência de abertura de contas específicas para cada ação/projeto, o COB afirma que implantou sistema tecnológico que possibilita o acesso aos dados de controle individual e mensal dessas ações/projetos, o que tornaria dispensável a abertura dessas contas.
6.	O recorrente alega também que as companhias aéreas não seriam obrigadas a emitir nota fiscal na prestação de serviços de transporte de passageiros. A exigência se daria apenas para transporte de cargas e venda de mercadorias durante os voos. Segundo o COB, o bilhete aéreo seria o documento correto a ser emitido, conforme o Convênio Sinef 06/89 e no Ajuste Sinef 05/01, que foram normatizados pelo Sinef (Sistema Nacional de Informações Econômicas e Fiscais) , órgão do Conselho Nacional de Política Fazendária (Confaz) .
7.	Para o recorrente, os recursos destinados ao COB, oriundos da Lei 9.615/1998, alterada pela Lei 10.264/2001, são recursos de natureza privada, razão pela qual entende que não está submetido ao Decreto 8.726/2016.
III
8.	Após o exame das razões recursais, a unidade técnica propôs o conhecimento do recurso para, no mérito, dar-lhe provimento parcial para alterar os itens 9.1.1.5, "ii", e 9.1.1.6 de modo a considerar que, por força do Convênio Sinef 06/89 (arts. 1º, inciso X e 51) e do Ajuste Sinef 05/01, as empresas aéreas nacionais estabelecidas em qualquer unidade da Federação não estão obrigadas a emitir documento denominado "nota fiscal", mas sim "Bilhete/Recibo do Passageiro", que deve ser o documento hábil aceito para fins de comprovação da liquidação da despesa com passagem aérea.
IV
9.	Feito esse breve histórico, passo a decidir.
10.	Preliminarmente, conheço do recurso interposto, uma vez que preenche os requisitos processuais aplicáveis à espécie.
11.	Acolho a proposta da Secretaria de Recursos e incorporo as análises efetuadas como razões de decidir, sem prejuízo das considerações e da ressalva que faço a seguir.
12.	Registro, por oportuno, que o subitem da deliberação recorrida (9.1.1.1) , equivocadamente, faz menção à Lei 13.016/2014 e não à Lei 13.019/2014, conforme consignado no voto condutor da deliberação, de forma que deve ser corrigido.
13.	Quanto à questão do documento apto a comprovar a liquidação da despesa com passagem aérea, as alegações do recorrente devem ser acolhidas.
14.	De fato, conforme a análise realizada pela Secretaria de Recursos, os normativos que tratam da matéria preveem a emissão de "Bilhete/Recibo do Passageiro", documento que deve ser considerado hábil para comprovar a regularidade da despesa com o transporte aéreo de passageiro.
15.	Dessa forma, no que se refere a esse ponto, o recurso deve ser provido.
16.	Observo que determinações no mesmo sentido foram endereçadas ao Comitê Paralímpico Brasileiro (subitens 9.2.1.2 e 9.2.1.3) . Pelas razões expostas, embora não sejam objeto do presente recurso, essas determinações devem ser alteradas de ofício, de modo a permitir que as despesas com transporte aéreo de passageiros sejam comprovadas por meio de "Bilhete/Recibo do Passageiro".
17.	A alegação do recorrente de que os recursos destinados ao COB oriundos da Lei 9.615/1998 são de natureza privada, e por essa razão a entidade não estaria submetida ao Decreto 8.726/2016, não merece prosperar.
18.	De acordo com a própria Lei 9.615/1998, as "receitas oriundas de exploração de loteria destinadas ao cumprimento do disposto no art. 7º" constituem recursos do Ministério do Esporte (inciso I do art. 6º) . O citado art. 7º trata da destinação desses valores.
19.	Nota-se, de plano, a natureza pública desses recursos, em razão da expressa disposição legal. Ademais, ao longo da norma, vários outros dispositivos corroboram essa definição. Por exemplo, o §1º do art. 14 dispõe que aplica-se ao "Comitê Olímpico Brasileiro - COB, o Comitê Paraolímpico Brasileiro - CPB e as entidades nacionais de administração do desporto, que lhes são filiadas ou vinculadas" o disposto no inciso II do art. 217 da Constituição Federal que trata da "destinação de recursos públicos para a promoção prioritária do desporto educacional e, em casos específicos, para a do desporto de alto rendimento".
20.	Da mesma forma, o art. 18 alude à natureza pública desses valores:
"Art. 18. Somente serão beneficiadas com isenções fiscais e repasses de recursos públicos federais da administração direta e indireta, nos termos do inciso II do art. 217 da Constituição Federal, as entidades do Sistema Nacional do Desporto que:"
21.	Verifica-se, assim, que, ao contrário do que defende o recorrente, a mesma lei que estabelece a destinação dos recursos deixa clara a natureza pública dos valores em questão.
22.	Por outro lado, o relator a quo em seu voto consignou que "as transferências de recursos para o COB e CPC quanto as para a CBC deverão observar o conjunto de normas aplicáveis à celebração de convênios pela União", em razão do disposto nos §§1º e 8º do art. 56 da Lei 9.615/1998:
"Art. 56. Os recursos necessários ao fomento das práticas desportivas formais e não-formais a que se refere o art. 217 da Constituição Federal serão assegurados em programas de trabalho específicos constantes dos orçamentos da União, dos Estados, do Distrito Federal e dos Municípios, além dos provenientes de:
 (...) 
VI - 2,7% (dois inteiros e sete décimos por cento) da arrecadação bruta dos concursos de prognósticos e loterias federais e similares cuja realização estiver sujeita a autorização federal, deduzindo-se esse valor do montante destinado aos prêmios;
 (...) 
VIII - 1/6 (um sexto) dos recursos destinados ao Ministério dos Esportes a que se refere o inciso II do art. 6º desta Lei, calculado após deduzida a fração prevista no § 2º do referido artigo.
 (...) 
§ 1º Do total de recursos financeiros resultantes do percentual de que trata o inciso VI do caput, 62,96% (sessenta e dois inteiros e noventa e seis centésimos por cento) serão destinados ao Comitê Olímpico Brasileiro (COB) e 37,04% (trinta e sete inteiros e quatro centésimos por cento) ao Comitê Paralímpico Brasileiro (CPB) , devendo ser observado, em ambos os casos, o conjunto de normas aplicáveis à celebração de convênios pela União.
 (...) 
§ 8º Os recursos financeiros de que trata o inciso VIII serão repassados à Confederação Brasileira de Clubes - CBC e destinados única e exclusivamente para a formação de atletas olímpicos e paraolímpicos, devendo ser observado o conjunto de normas aplicáveis à celebração de convênios pela União."  (grifos acrescidos na transcrição constante do voto) 
23.	Ocorre que, com a promulgação da Lei 13.756, de 12 de dezembro de 2018, houve a revogação expressa dos citados dispositivos:
"Art. 37. A Lei nº 9.615, de 24 de março de 1998, passa a vigorar com as seguintes alterações:
 (...) 
 "Art. 56. ............................................................................................................
 (...) 
§ 1º (Revogado) .
 (...) 
§ 8º (Revogado) ."
24.	Assim, não subsiste o fundamento da determinação constante do subitem 9.1.1.7., dado que os dispositivos legais que impõem a observância das normas aplicáveis à celebração de convênios pela União foram revogados, afastando a aplicação do Decreto 8.726/2016, que regulamentou a Lei 13.019/2014. Dessa forma, impõem-se tornar insubsistente essa determinação.
25.	No que tange à exigência de abertura de contas específicas, conforme já consignei, o COB afirma que implantou sistema tecnológico que possibilita o acesso aos dados de controle individual e mensal dessas ações/projetos, o que tornaria dispensável a abertura dessas contas.
26.	O auditor responsável pela instrução do feito menciona precedentes em que este Tribunal admitiu a comprovação do nexo de causalidade entre as receitas e as despesas realizadas com os recursos federais, mesmo não tendo a movimentação financeira ocorrido em uma conta bancária específica para o ajuste. O diretor, contudo, ressaltou que isso não significa que esta Corte esteja afastando a obrigatoriedade prevista no art. 10 do Decreto 6.170/2007, que regulamenta o art. 116 da Lei 8.666, de 1993 e dispõe sobre as normas relativas às transferências de recursos da União mediante convênios e contratos de repasse:
"Art. 10. As transferências financeiras para órgãos públicos e entidades públicas e privadas decorrentes da celebração de convênios serão feitas exclusivamente por intermédio de instituição financeira oficial, federal ou estadual, e, no caso de contratos de repasse, exclusivamente por instituição financeira federal. (Redação dada pelo Decreto nº 8.943, de 2016) 
§ 1º Os pagamentos à conta de recursos recebidos da União, previsto no caput, estão sujeitos à identificação do beneficiário final e à obrigatoriedade de depósito em sua conta bancária.
 (...) 
§ 3º Toda movimentação de recursos de que trata este artigo, por parte dos convenentes, executores e instituições financeiras autorizadas, será realizada observando-se os seguintes preceitos:
I - movimentação mediante conta bancária específica para cada instrumento de transferência (convênio ou contrato de repasse) ;"
27.	Quanto a esse ponto, conforme consta do relatório de fiscalização, o Comitê Olímpico Brasileiro estabeleceu, por meio da IN COB 1/2014, "que a cada exercício será firmado um único instrumento de convênio que contemplará todas as ações/projetos a serem realizados no respectivo exercício, sendo aberta uma única conta, voltada à movimentação dos recursos da Lei 9.615/1998, vinculada a vários projetos".
28.	Nota-se de pronto que a questão posta como irregular não diz respeito, a rigor, à utilização de conta específica para cada convênio, mas ao escopo desse ajuste que, por contemplar várias ações e projetos, o caracterizaria como do tipo "guarda-chuva".
29.	O tema é contemplado na Instrução Normativa - TCU 48/2004, que trata da fiscalização da aplicação dos recursos próprios repassados ao Comitê Olímpico Brasileiro, nos seguintes termos:
" (...) 
Considerando a peculiaridade da sistemática de transferência de recursos estabelecida pela Lei nº 9.615, de 24 de março de 1998, com as alterações promovidas pela Lei nº 10.264, de 16 de julho de 2001;
Considerando as características próprias do Comitê Olímpico Brasileiro e do Comitê Paraolímpico Brasileiro, entidades privadas que não possuem vínculo hierárquico com a administração pública; e
Considerando a necessidade de conferir maior efetividade ao controle dos recursos públicos repassados ao Comitê Olímpico Brasileiro e ao Comitê Paraolímpico Brasileiro, em virtude da determinação constante no item 9.1 do Acórdão 1932/2003-TCU-Plenário, resolve:
 (...) 
Art. 6º O Comitê Olímpico Brasileiro e o Comitê Paraolímpico Brasileiro disponibilizarão em seus sítios na Internet, ao Tribunal de Contas da União e ao Órgão Central do Sistema de Controle Interno do Poder Executivo Federal, com fundamento nos arts. 2º e 3º da Lei no 8.443, de 16 de julho de 1992, e 242, inciso II, do Regimento Interno deste Tribunal, as informações necessárias ao acompanhamento e controle dos recursos de que trata esta Instrução Normativa, em especial:
I - os recursos recebidos da Caixa Econômica Federal;
II - as movimentações financeiras das contas bancárias específicas;
III - as despesas realizadas diretamente pelos Comitês;
IV - as despesas resultantes das transferências de recursos para outras entidades;
V - os procedimentos licitatórios e os contratos em vigor."
30.	Posteriormente, por meio da Decisão Normativa - TCU 69/2005, esta Corte dispôs sobre o conteúdo e demais questões técnicas pertinentes à disponibilização, na internet, das informações de que trata o art. 6º da Instrução Normativa-TCU 48/2004:
" (...) 
6. A página Movimentações Financeiras incluirá o conteúdo de extrato bancário de conta específica do Comitê Olímpico Brasileiro e Comitê Paraolímpico Brasileiro utilizada para gestão dos recursos a que se refere a IN TCU n. 48/2004 (arts. 9º e 56, inciso VI, da Lei nº 9.615/98) , com os seguintes campos:
I - Número da conta;
II - Agência da conta;
III - Banco da conta;
IV - Tipo da conta (captadora, aplicação geral, escolar ou universitária; corrente ou investimento) ;
V - Relação dos lançamentos com os seguintes campos:
a) Data;
b) Número do documento;
c) Histórico;
d) Valor;
e) Indicativo de débito ou crédito;
f) Saldo;
g) Identificação do favorecido (CPF ou CNPJ e nome) ;
h) Identificação do convênio;
i) Identificação do Programa ou Projeto.
6.1 O campo "Identificação do favorecido (CPF ou CNPJ e nome) " deve constar nos lançamentos referentes a pagamentos a pessoas naturais ou empresas, concessão de suprimentos de fundos e nos casos das respectivas devoluções de recursos.
6.2 O campo "Identificação do convênio" deve constar nos lançamentos referentes a transferência de recursos financeiros por meio de convênios ou nos casos das respectivas devoluções de recursos.
6.3 O campo "Identificação do Programa ou Projeto" deve constar nos lançamentos nas situações previstas nos itens 6.1 e 6.2."  (grifei) .
 (Anexo da Decisão Normativa-TCU nº 69, DE 2 DE AGOSTO DE 2005) .
31.	O tema também foi tratado na auditoria de conformidade (TC Processo 018.520/2004-3) cujo objeto foi igualmente verificar a legalidade da aplicação dos recursos recebidos pelo COB oriundos da Lei 9.615/1998. Por ocasião do julgamento, este Tribunal determinou ao COB (Acórdão 479/2005-TCU-Segunda Câmara) que:
"1.1.2. elabore demonstrativo mensal para cada uma de suas contas específicas e das entidades filiadas, abertas para movimentar recursos oriundos da Lei 9.615/98, relacionando cada movimentação bancária com a ação/projeto a que se refere;"  (grifei) .
32.	Observa-se dessa decisão e dos normativos citados que o Tribunal vem admitindo, a meu ver de forma correta, que os convênios do COB contemplem em seu objeto um conjunto de ações e projetos.
33.	Partindo desse entendimento, penso que a determinação objeto de contestação no presente recurso, qual seja, a exigência de abertura de conta específica para cada ação/projeto do COB, pode burocratizar o procedimento de transferência de recursos sem, contudo, apresentar vantagens no que diz respeito à comprovação do nexo de causalidade entre as receitas e despesas, uma vez que o sistema implementado pelo COB (Sistema Integrado de Gestão Esportiva e Financeira - Sigef) , aderente aos normativos e precedente deste Tribunal citados, mostra-se apto a cumprir com tal mister, dado que possui as necessárias informações a respeito das movimentações bancárias e a ação/projeto a que se referem.
34.	Ademais, como já ressaltei, o COB vincula uma conta específica para cada convênio. O que se discute, de fato, é a possibilidade de um convênio abarcar várias ações e projetos. Quanto a esse ponto, entendo o recurso deve ser provido. Os elementos constantes nos autos não se mostram aptos a infirmar o entendimento desta Corte, externado pelos normativos e precedente mencionados, de se admitir o procedimento adotado pelo COB que foi questionado na auditoria.
35.	Por certo outros trabalhos podem vir a indicar um eventual desvirtuamento dessa prática a merecer a revisão do posicionamento até então adotado por este Tribunal. Ocorre que, como registrei, as análises e elementos dos autos não evidenciaram nenhuma dificuldade de se relacionar a movimentação bancária com as ações e projetos ou desses com o objeto do convênio ou, ainda, outras ocorrências que pudessem macular esses procedimentos à luz dos princípios que regem a administração pública.
36.	Assim, com as devidas vênias à unidade técnica, entendo, no que concerne a esse ponto, que o recurso deve ser provido de forma a excluir a determinação objeto do item 9.1.1.1 do acórdão recorrido.
	Ante o exposto, voto no sentido de que o Tribunal adote o acórdão que ora submeto à deliberação deste Colegiado.
TCU, Sala das Sessões Ministro Luciano Brandão Alves de Souza, em 4 de março de 2020.
BENJAMIN ZYMLER 
Relator